---
title: "gambero 2024"
author: "GLP"
format: html
editor: visual
editor_options: 
  chunk_output_type: console
---

## settings

```{r}
# dir.create('input', showWarnings = FALSE)
# dir.create('output', showWarnings = FALSE)
# dir.create('figures', showWarnings = FALSE)
# dir.create('R-script', showWarnings = FALSE)
library(pacman)
p_load(tidyverse,stargazer,skimr,here,
       ggpubr,rstatix,openxlsx, geodata,sp)
theme_set(theme_bw(base_size = 16))
```

## import data

```{r}
# enzimi
enzimi <- read.xlsx(here('input/enzimi/enzimi.xlsx'),
                      sheet = 1)
enzimi$year <- substr(enzimi$data,4,5)
enzimi$month <- substr(enzimi$data,1,2)

# intervallo
unique(enzimi$year)

# metalli
metalli <- read.xlsx('input/metalli/Pclarkii TrasiMetalli 18-19 verificati.xlsx', sheet=1)
head(metalli)
metalli$year <- substr(gsub('.*-(\\d+)-.*', '\\1', metalli$codice),3,4)
metalli$month <- substr(gsub('.*-(\\d+)-.*', '\\1', metalli$codice),1,2)

# intervallo
unique(metalli$year)

# chimica
chimica <- read.csv('input/chimica/chimLudovisi.csv')
```

## check values

```{r}
skim(metalli)
skim(enzimi)
skim(chimica)
```

## Analisi PCA

```{r PCA metalli}
glimpse(metalli)

get_season <- function(month) {
  if (month %in% c('03', '04', '05')) {
    return("Spring")
  } else if (month %in% c('06', '07', '08')) {
    return("Summer")
  } else if (month %in% c('09', '10', '11')) {
    return("Autumn")
  } else {
    return("Winter")
  }
}
metalli$season <- sapply(metalli$month, get_season)

library(GABB)
library(FactoMineR)

prep_data(data = na.omit(metalli), quantitative_columns = c(4:14), 
          transform_data_method = "log", 
          scale_data = T)
data_quant

## Create PCA
library(FactoMineR)
library(factoextra)
met.pca <- FactoMineR::PCA(X = data_quant) 
pca_res <- prcomp(data_quant, scale. = TRUE)

autoplot(pca_res, data=na.omit(metalli),
#         frame = TRUE, frame.type='norm', frame.alpha=0.2,
         colour = 'sesso', shape='season', size=3.5,
         loadings = TRUE, loadings.colour = 'grey',
         loadings.label.colour = 'grey20',
         loadings.label = TRUE, loadings.label.size = 4)

#Advanced outputs (image below)
PCA_RDA_graphics(complete.data.set = initial_data_with_quant_transformed, 
                 PCA.object = met.pca, 
                 factor.names = c("sesso", "tessuto"), 
                 Biplot.PCA = TRUE,col.arrow.var.PCA = "grey",
                 Barycenter = TRUE, Segments = TRUE,
                 Ellipse.IC = TRUE,
                 Barycenter.Ellipse.Fac1 = "sesso", 
                 Barycenter.Ellipse.Fac2 = "tessuto",
                 factor.colors = "sesso", factor.shapes = "tessuto",
                 Barycenter.factor.col = "sesso", 
                 Barycenter.factor.shape = "tessuto")
```

-   netta differenziazione tra i tessuti
-   chiara distinzione tra M e F
-   anche il tipo di metallo accumulato sembra essere diverso
-   valutare differenze in termini statistici
-   esaminare tendenze stagionali

```{r PCA metalli stagioni}
#analisi solo M
metalliH <- metalli %>% 
  na.omit() %>% filter(tessuto=='Hepatopancreas')

prep_data(data = metalliH, quantitative_columns = c(4:14), 
          transform_data_method = "log", 
          scale_data = T)
data_quant

## Create PCA
metH.pca <- FactoMineR::PCA(X = data_quant) 

PCA_RDA_graphics(complete.data.set = initial_data_with_quant_transformed, 
                 PCA.object = metH.pca, 
                 factor.names = c("sesso","season"), 
                 Biplot.PCA = TRUE,col.arrow.var.PCA = "grey",
                 Barycenter = TRUE, Segments = TRUE,
                 Ellipse.IC = TRUE,
                 Barycenter.Ellipse.Fac1 = "sesso", 
                 Barycenter.Ellipse.Fac2 = "season",
                 factor.colors = "sesso", factor.shapes = "season",
                 Barycenter.factor.col = "sesso", 
                 Barycenter.factor.shape = "season")
```

-   meno del 40% della variabilità complessiva
-   buona separazione tra m e f
-   comparazione autunno-inverno con boxplot (vedi sotto, replicabile per tutti i metalli)

```{r}
metalliH %>% 
  ggplot(aes(season,Cr))+
  geom_boxplot(aes(fill=sesso))+
  stat_compare_means(
    comparisons = list(
      c("Autumn", "Winter")
    ),
    method = "wilcox.test",
    label = "p.signif"
  )+
  facet_grid(~sesso)
```

```{r pca enzimi}
glimpse(enzimi)
enzimi$season <- sapply(enzimi$month, get_season)

enzimi.db <- enzimi %>% 
  select(sesso,tessuto,season,SOD:MT) %>% 
  filter(tessuto=='Hepatopancreas') %>% 
  na.omit()

prep_data(data = enzimi.db, quantitative_columns = c(4:7), 
          transform_data_method = "log", 
          scale_data = T)
data_quant

enz.pca <- FactoMineR::PCA(X = data_quant)
enz.pca$eig
enz.pca$ind$coord

pca_res <- prcomp(data_quant, scale. = TRUE)

autoplot(pca_res, data=enzimi.db,
#         frame = TRUE, frame.type='norm', frame.alpha=0.2,
         colour = 'season', shape='sesso', size=3.5, #alpha=0.6,
         loadings = TRUE, loadings.colour = 'grey',
         loadings.label.colour = 'grey20',
         loadings.label = TRUE, loadings.label.size = 4)


PCA_RDA_graphics(complete.data.set = initial_data_with_quant_transformed, 
                 PCA.object = enz.pca, 
                 factor.names = c("sesso", "season", "tessuto"))

PCA_RDA_graphics(complete.data.set = enzimi.db, 
                 PCA.object = enz.pca, 
                 factor.names = c("sesso","season"), 
                 Biplot.PCA = TRUE,col.arrow.var.PCA = "grey",
                 Barycenter = TRUE, Segments = TRUE,
                 Ellipse.IC = TRUE,
                 Barycenter.Ellipse.Fac1 = "sesso", 
                 Barycenter.Ellipse.Fac2 = "season",
                 factor.colors = "sesso", factor.shapes = "season",
                 Barycenter.factor.col = "sesso", 
                 Barycenter.factor.shape = "season")


enzimi.db2 <- enzimi %>% 
  select(sesso,tessuto,season,SOD:MT) %>% 
  filter(tessuto=='Abdominal muscle') %>% 
  na.omit()
prep_data(data = enzimi.db2, quantitative_columns = c(4:7), 
          transform_data_method = "log", 
          scale_data = T)
data_quant
enz.pca <- FactoMineR::PCA(X = data_quant)

PCA_RDA_graphics(complete.data.set = enzimi.db2, 
                 PCA.object = enz.pca, 
                 factor.names = c("sesso","season"), 
                 Biplot.PCA = TRUE,col.arrow.var.PCA = "grey",
                 Barycenter = TRUE, Segments = TRUE,
                 Ellipse.IC = TRUE,
                 Barycenter.Ellipse.Fac1 = "sesso", 
                 Barycenter.Ellipse.Fac2 = "season",
                 factor.colors = "sesso", factor.shapes = "season",
                 Barycenter.factor.col = "sesso", 
                 Barycenter.factor.shape = "season")

```

-   buona separazione per sessi

```{r}
enzimi %>% 
  filter(tessuto=='Hepatopancreas') %>% 
  aggregate(SOD~sesso, FUN=mean)
```

```{r}
enzimi.db <- enzimi %>% 
  select(sesso,tessuto,season,SOD:MT) %>% 
  #filter(tessuto=='Abdominal muscle') %>% 
  na.omit()

prep_data(data = enzimi.db, quantitative_columns = c(4:7), 
          transform_data_method = "log", 
          scale_data = T)
data_quant

enz.pca <- FactoMineR::PCA(X = data_quant)
enz.pca$eig
enz.pca$ind$coord

pca_res <- prcomp(data_quant, scale. = TRUE)

# autoplot(pca_res, data=enzimi.db,
# #         frame = TRUE, frame.type='norm', frame.alpha=0.2,
#          colour = 'season', shape='sesso', size=3.5, #alpha=0.6,
#          loadings = TRUE, loadings.colour = 'grey',
#          loadings.label.colour = 'grey20',
#          loadings.label = TRUE, loadings.label.size = 4)

PCA_RDA_graphics(complete.data.set = initial_data_with_quant_transformed, 
                 PCA.object = enz.pca, 
                 factor.names = c("sesso", "season", "tessuto"))

PCA_RDA_graphics(complete.data.set = enzimi.db, 
                 PCA.object = enz.pca, 
                 factor.names = c("sesso","tessuto"), 
                 Biplot.PCA = TRUE,col.arrow.var.PCA = "grey",
                 Barycenter = TRUE, Segments = TRUE,
                 Ellipse.IC = TRUE,
                 Barycenter.Ellipse.Fac1 = "sesso", 
                 Barycenter.Ellipse.Fac2 = "tessuto",
                 factor.colors = "sesso", factor.shapes = "tessuto",
                 Barycenter.factor.col = "sesso", 
                 Barycenter.factor.shape = "tessuto")
```